【裁判字號】    99,交聲,1136
【裁判日期】    991228
【裁判案由】    聲明異議
【裁判全文】
臺灣臺南地方法院交通事件裁定        99年度交聲字第1136號
原處分機關  交通部公路總局嘉義區監理所臺南監理站
異  議  人
即受處分人  宋信億
上列異議人即受處分人因違反道路交通管理處罰條例案件，對於
交通部公路總局嘉義區監理所臺南監理站民國99年8月11日所為
之裁決處分（處分案號：嘉監南字第裁74-ZHA167892號）聲明異
議，本院裁定如下：
    主    文
異議駁回。
    理    由
一、原處分意旨略以：異議人宋信億於民國99年7月1日14時56分
    許，駕駛車牌號碼2997-WN號自用小客車（下稱系爭汽車）
    ，行經國道3號高速公路北上284.1公里處速限為時速110公
    里之路段處，經雷達（射）測速儀測得其行車速度為140公
    里而有超速30公里之違規行為，經內政部警政署國道公路警
    察局第八警察隊古坑分隊（下稱舉發機關）警員予以製單舉
    發，嗣經原處分機關即交通部公路總局嘉義區監理所臺南監
    理站以異議人違規事實明確，依道路交通管理處罰條例第33
    條第1項第1款、第63條第1項第1款（原處分漏載第1款）、
    第85條第1項及違反道路交通管理事件統一裁罰基準表之規
    定，裁處異議人罰鍰新臺幣（下同）3,500元，並記違規點
    數1點等語。
二、異議意旨略以：異議人平常鮮少開快車，並且非常注重行車
    安全，又系爭汽車為出廠10多年之老車，自無駕駛汽車有時
    速高達140公里之違規行為；又違規採證照片上之系爭汽車
    輪框清晰，故質疑本件使用之測速儀器之準確性以及員警是
    否經過專業測速訓練，爰聲明異議，請求撤銷原處分等語。
三、按汽車行駛於高速公路、快速公路或設站管制之道路，不遵
    使用限制、禁止、行車管制及管理事項之管制規則而有行車
    速度超過規定之最高速限或低於規定之最低速限行為者，處
    汽車駕駛人3,000元以上6,000元以下罰鍰，道路交通管理處
    罰條例第33條第1項第1款定有明文。次按汽車駕駛人之行為
    有經以科學儀器取得證據資料證明其行為違規，當場不能或
    不宜攔截製單舉發者，得逕行舉發；前項第7款之科學儀器
    應採固定式，並定期於網站公布其設置地點。但汽車駕駛人
    之行為屬行車速度超過規定之最高速限或低於規定之最低速
    限者，不在此限、對於前項第9款之違規行為，採用固定或
    非固定式科學儀器取得證據資料證明者，於一般道路須至少
    於100公尺，於高速公路、快速公路須至少於300公尺前，明
    顯標示之，分別有道路交通管理處罰條例第7條之2第1項第7
    款、同條第2項第9款、同條第3項明文可參。
四、經查：
  (一)舉發機關以異議人駕駛系爭汽車，於上揭時段於最高速限為
    時速110公里之國道3號北上284.1公里路段處，經警測得其
    行車速度為140公里，有超速30公里之違規行為而予以製單
    舉發，原處分機關以異議人違規事實明確，裁處異議人罰鍰
    3,500元並加記違規點數1點等情，有舉發機關99年7月19日
    公警局交字第ZHA167892號舉發違反道路交通管理事件通知
    單、原處分機關99年8月11日嘉監南字第裁74-ZHA167892號
    裁決書各1份附卷可稽。
  (二)而本院依職權向舉發機關調取本件舉發通知單、舉發通知單
    送達證書、違規採證照片、雷達測速儀檢定合格證書影本、
    雷達測速儀檢定紀錄表，及測速地點前之速限標誌及警告標
    誌照片等資料，經舉發機關以99年9月28日公警八交字第099
    0871174號函覆並檢送上開資料在案（本院卷第17至21頁）
    。觀之本件違規採證照片上下緣之各有一行之資訊欄，照片
    上緣之資訊欄顯示本件違規時間點、儀器操作人員及舉發機
    關名稱，照片下緣之資訊欄則顯示本路段速限、遭測速汽車
    之行車時速、施測距離、施測路段及雷射測速儀器器號之資
    訊，又本件系爭汽車於上揭時、地被測得其駕駛時速為時速
    140公里，且本件施測之雷射測速儀器器號為UX019100等情
    ，有上開違規採證照片在卷可稽（本院卷第18頁）。又查，
    本件舉發違規行為係使用編號為UX019100號之雷達測速儀，
    而該部雷達測速儀係交由經濟部標準檢驗局於98年12月3日
    檢定合格（檢定合格單號碼：M0GB0000000），檢定合格有
    效期限至99年12月31日止，此有經濟部標準檢驗局核發之98
    年12月3日雷達測速儀檢定合格證書影本1紙可考（本院卷第
    20頁）。準此，本件系爭雷射測速儀實尚在檢定合格有效期
    限內，又異議人並未提出足資證明系爭雷射測速儀之準確性
    有誤之具體證據，本院亦查無該情事，是該雷射測速器之準
    確性及正確性應值得信賴。
  (三)又本件雷射測速儀之操作人員為舉發機關員警賴政全一情，
    有本件違規採證照片上緣之資訊欄記載可證，雖異議人質疑
    舉發本件違規之使用雷射測速儀之施測人員未經專業受訓云
    云，惟經本院向舉發機關函詢本件施測警員是否有受雷射測
    速儀測速操作之講習一事，經該舉發機關以99年10月7日公
    警八交字第0990871266號函檢送警用交通執法雷射裝備─手
    持式雷射測速儀教育訓練課程時程表及第八警察隊雷射測速
    器講習名冊到院（本院卷第24至27頁），經核上揭課程時程
    表及講習名冊之內容，可知本件舉發員警賴政全確有參加該
    次雷射測速器研習課程，且就該課程安排內容觀之，除完整
    教授雷射測速儀器之原理、實例及操作方式外，尚有教官陪
    同至室外實地操作練習之演練課程，該課程已就雷側測速儀
    器之理論與實務操作為完整周全之安排與教育，應足認該課
    程已完整教授使用雷射測速儀器之應行須知，本件舉發員警
    賴政全既已參與講習並完成該研習後，應可認定其有正確使
    用雷射測速儀器之專業能力，自不待言。
  (四)復查，主管機關已於本件施測地點前之國道3號北向284.6公
    里及287.7公里處，分別設置有黃底黑字之「前有測速照相
    」之警告標誌及速限標誌，此有舉發機關99年9月28日公警
    八交字第0990871174號函所附之測速地點前之速限標誌及警
    告標誌照片2幀附卷可考（本院卷第21頁），參以該標誌設
    立之位置並非隱密，又無任何障礙物遮掩，且標示內容簡單
    明確，易為駕駛人所察知遵守，並無混淆不清之虞，足徵舉
    發程序均有切合法令規定，故本件舉發違規程序，堪認合法
    無虞。
  (五)綜上所述，異議人駕駛系爭汽車，於上揭時地有於速限110
    公里以時速140公里之超速行駛而違規等情，業經舉發機關
    提出本件違規採證照片以資證明，又本件使用之雷射測速儀
    業經經濟部標準檢驗局檢定合格，且施測之員警亦受有完整
    之測速專業訓練，故本件超速違規行為，已堪認定，異議人
    前揭所辯，不足採信。是原處分機關裁處異議人罰鍰3,500
    元，並加記違規點數1點之處分，於法核無不當，本件異議
    人之異議為無理由，應予駁回。
五、據上論斷，應依道路交通管理處罰條例第87條第2項、道路
    交通事件處理辦法第18條，裁定如主文。
中    華    民    國    99    年    12    月    28    日
                    交通法庭  法  官  黃聖涵
以上正本證明與原本無異。
如不服本裁定，應於收受送達後5日內向本院提出抗告狀。（應
附繕本）
                              書記官  吳揆滿
中    華    民    國    99    年    12    月    28    日

司法院資訊處製作；財團法人民間司法改革基金會備份。
